【裁判字號】    96,交易,257
【裁判日期】    970121
【裁判案由】    過失傷害
【裁判全文】
臺灣嘉義地方法院刑事判決             96年度交易字第257號
公  訴  人  臺灣嘉義地方法院檢察署檢察官
被      告  甲○○
上列被告因過失傷害案件，經檢察官提起公訴（96年度偵字第80
94號），本院判決如下：
    主  文
甲○○犯過失傷害罪，處有期徒刑參月，如易科罰金以新臺幣壹
仟元折算壹日。
    事  實
一、甲○○明知其並無機車駕照，並不得騎車上路，竟於民國九
    十六年七月三十日中午十二時五十五分許，騎乘車牌號碼K
    六二-七五五號重型機車沿嘉義市○區○○○路由北向南行
    駛，行經林森東路七二二號之四附近時，適乙○○騎乘車牌
    號碼UPU-二五０號輕型機車沿林森東路同向行駛，亦行經前
    揭地點，甲○○本應注意車前狀況，隨時採取必要之安全措
    施，並應注意二車間隔距離，且當時天候晴，路面為乾燥無
    凹陷之柏油路面，並無不能注意之情事，竟疏於注意，致所
    騎機車與乙○○所騎機車發生碰撞，乙○○因而人車倒地致
    受有右側肩部肩鎖關節脫位、右胸挫傷瘀血、右上臂、右膝
    、右腳踝擦傷等傷害。甲○○於肇事後，在有偵查犯罪職權
    之機關或公務員發覺前，向到場處理之警員坦承為肇事者並
    自首接受裁判，經員警查明後始悉上情。
二、案經乙○○訴請嘉義市政府警察局第二分局報告臺灣嘉義地
    方法院檢察署檢察官偵查後起訴。
    理  由
一、按被告以外之人於審判外之陳述，雖不符刑事訴訟法第一百
    五十九條之一至第一百五十九條之四規定，而經當事人於審
    判程序同意作為證據，法院審酌該言詞陳述或書面陳述作成
    時之情況，認為適當者，亦得為證據。當事人、代理人或辯
    護人於法院調查證據時，知有第一百五十九條第一項不得為
    證據之情形，而未於言詞辯論終結前聲明異議者，視為有前
    項之同意，刑事訴訟法第一百五十九條之五定有明文。查被
    告甲○○於言詞辯論終結前，對於卷附告訴人乙○○警詢時
    之證詞、診斷證明書、道路交通事故現場圖、道路交通事故
    調查報告表、道路交通事故肇事人自首情形紀錄表、道路交
    通事故現場照片及嘉義市政府警察局舉發違反道路交通管理
    事件通知單等證據方法之證據能力，均未聲明異議。本院審
    酌上開言詞陳述及書面陳述作成時之情況，認無顯不適當之
    情形，且採納上開證據方法，尚無礙於被告於程序上之彈劾
    詰問權利，而認上開傳聞證據合於刑事訴訟法第一百五十九
    條之四、之五等規定，因而均具證據能力，合先敘明。
二、訊據被告固坦承渠於上開時地騎機車與告訴人乙○○所騎機
    車發生擦撞事故致乙○○受有前揭傷害等事實，然矢口否認
    有何過失傷害犯行，並辯稱：係告訴人騎車自後方欲超車不
    慎撞上渠所騎機車後自己跌倒，渠並無過失云云。惟查：
  (一)前揭被告騎機車行經事故地點與告訴人所騎機車發生擦撞事
    故，致告訴人受有前揭傷害等事實，有道路交通事故現場圖
    、道路交通事故調查報告表、診斷證明書及道路交通事故現
    場照片四幀附卷可稽（見嘉義市政府警察局第二分局刑案卷
    第六、八、十至十四頁），且經被告自承在卷，堪以認定。
  (二)被告雖否認過失，並以前詞為辯，惟證人即告訴人乙○○於
    本院審理時已證稱其當時騎車靠右側路邊行駛，被告騎車自
    後方接近，因二車太過接近致車輪發生碰撞等語，且經核前
    揭道路交通事故現場圖及現場照片，二車碰撞地點係緊鄰道
    路右側，如依被告所辯，係告訴人自後方超車致生碰撞，則
    在道路右側路面狹小顯難通過之情形下，告訴人何以捨被告
    左側，而自被告右側超車，準此，被告所辯已與常情相違；
    復參酌二車碰撞後，告訴人所騎機車人車倒地，機車右半部
    有明顯拖地痕跡，被告所騎機車除擦損外，並無倒地磨損情
    形，均有前開現場照片可憑，以此對照告訴人前開證述，其
    證詞尚非無稽；遑論被告於本院審理時自承渠當時騎車前往
    市場買菜，因市場關門正在張望尋找之際，告訴人機車突然
    在旁邊倒下等語，經與告訴人於警詢時所述被告機車自後方
    接近靠得很近，被告似乎是想接近我問話等語（見同上刑案
    卷第五頁），相互參照後，益見被告對本件事故，確有疏於
    注意車前狀況及保持兩車間距之情形，所辯自不足採。
  (三)按汽車行駛時，駕駛人應注意車前狀況及兩車併行之間隔，
    並隨時採取必要之安全措施，道路交通安全規則第九十四條
    第三項定有明文，且依該規則第二條第一項第一款，汽車係
    包括機器腳踏車在內。被告駕駛機車多年，業經其於本院審
    理時供承在卷，且依當時天候晴，路面為乾燥無凹陷之柏油
    路面，有前開道路交通事故調查報告表可稽，其並無不能注
    意之情形，竟疏未注意車前狀況及保持兩車間距致二車發生
    碰撞，造成告訴人受傷，被告顯有過失，且其過失行為與告
    訴人之傷害間，具有相當因果關係。事證明確，被告犯行堪
    以認定。
三、核被告所為，係犯刑法第二百八十四條第一項前段之過失傷
    害罪。又汽車駕駛人，無駕駛執照駕車，酒醉駕車，吸食毒
    品或迷幻藥駕車，行駛人行道或行經行人穿越道不依規定讓
    行人優先通行，因而致人受傷或死亡，依法應負刑事責任者
    ，加重其刑至二分之一，道路交通管理處罰條例第八十六條
    第一項定有明文。被告無機車駕駛執照，有嘉義市政府警察
    局舉發違反道路交通管理事件通知單在卷可憑，並經被告自
    承在卷，其既應負上述過失致人傷害之刑事責任，自應依道
    路交通管理處罰條例第八十六條第一項規定加重其刑。被告
    於肇事後，在有偵查犯罪職權之機關或公務員發覺前，向到
    場處理之警員坦承為肇事者而自首接受裁判，有卷附道路交
    通事故肇事人自首情形紀錄表可稽，與刑法第六十二條前段
    規定自首要件相符，依法減輕其刑。並先加後減之。爰審酌
    被告疏於注意而肇事，造成告訴人之傷害，未能達成賠償之
    和解，徒令告訴人身心痛苦，應受非難，且犯後態度不佳等
    一切情狀，量處如主文所示之刑，並諭知易科罰金之折算標
    準。
據上論斷，應依刑事訴訟法第二百九十九條第一項前段，刑法第
二百八十四條第一項前段、第六十二條前段、第四十一條第一項
前段，道路交通管理處罰條例第八十六條第一項，刑法施行法第
一條之一第一項、第二項前段，判決如主文。
本案經檢察官廖俊豪到庭執行職務。
中    華    民    國    97    年     1    月    21    日
                  交通法庭     法  官     陳正昇
上列正本證明與原本無異。
如不服本判決，應於判決送達後十日內向本院提出上訴狀，上訴
書狀依法應敘述具體理由，如未敘述具體理由者，應於上訴期間
屆滿後二十日內補提理由書於本院（均應附繕本）。告訴人或被
害人如對於本判決不服者，應具備理由請求檢察官上訴，其上訴
期間之計算係以檢察官收受判決正本之日期為準。
中    華    民    國    97    年     1    月    21    日
                               書記官     侯麗茹


司法院資訊處製作；財團法人民間司法改革基金會備份。
